【裁判字號】    95,訴,1227
【裁判日期】    951017
【裁判案由】    違反毒品危害防制條例
【裁判全文】
臺灣臺南地方法院刑事判決              95年度訴字第1227號
公  訴  人  臺灣臺南地方法院檢察署檢察官
被      告  甲○○
上列被告因違反毒品危害防制條例案件，經檢察官提起公訴（九
十五年度毒偵字第一六四一號）及移送併辦（九十五年度毒偵字
第二二八二號），被告於準備程序期日就被訴及併案事實均為有
罪之陳述，本院合議庭裁定由受命法官獨任進行簡式審判程序，
判決如下：
    主  文
甲○○施用第一級毒品，處有期徒刑拾月，扣案之第一級毒品海
洛因壹包（驗餘淨重零點零捌公克）沒收銷燬之，扣案盛裝第一
級毒品海洛因之空包裝袋壹個（重零點貳伍公克）、注射針筒壹
支，均沒收。
    事  實
一、甲○○曾因違反毒品危害防制條例之施用毒品案件，經本院
    以九十一年度毒聲字第一八二九號裁定送觀察、勒戒後，因
    認有繼續施用毒品傾向，經本院於民國九十二年二月二十七
    日，以九十二年度毒聲字第三九一號裁定令入戒治處所施以
    強制戒治，而於九十三年二月二十二日交付保護管束期滿，
    並經臺灣臺南地方法院檢察署檢察官於九十三年二月二十七
    日，以九十三年度戒毒偵字第五三號為不起訴處分確定。詎
    甲○○仍未戒除毒癮，於前揭交付保護管束期滿強制戒治執
    行完畢釋放後五年內，自始基於施用第一級毒品海洛因之同
    一犯意，自九十五年四月份起至同年七月一日上午止，，以
    一天施用二次之頻率，在臺南縣關廟鄉○○村○○路○段十
    五號住處內，以將第一級毒品海洛因摻水置入注射針筒注射
    之方式，反覆施用第一級毒品海洛因多次。嗣於九十五年六
    月二十五日十二時三十分許，甲○○因另案涉嫌竊盜罪為警
    帶回警局調查，經其自白施用第一級毒品海洛因並同意警方
    採其尿液送驗後，發現其尿液檢體呈鴉片類（可待因、嗎啡
    ）陽性反應，進而查獲上情。甲○○復於九十五年七月一日
    二十一時許，主動至臺灣臺南地方法院檢察署自白施用第一
    級毒品海洛因，並當場交出第一級毒品海洛因一包（驗餘淨
    重０．０八公克，空包裝袋重０．二五公克）、注射針筒一
    支。
二、案經甲○○自白由臺灣臺南地方法院檢察署檢察官偵查起訴
    及由臺南縣警察局歸仁分局報請同署檢察官移送併案審理。
    理  由
一、本件係經被告甲○○於本院當庭表示認罪，而以簡式審判程
    序加以審理，此有本院九十五年十月三日準備程序筆錄及同
    日審判筆錄各一份附卷足憑，則依據刑事訴訟法第二百七十
    三條之二、同法第一百五十九條第二項之規定，本件不適用
    傳聞法則有關限制證據能力之相關規定，合先敘明。
二、上揭事實業據被告甲○○於本院審理時坦承不諱，並當庭為
    認罪之表示（見本院卷九十五年十月三日審判筆錄），而扣
    案之白粉一包經送鑑定結果，確含第一級毒品海洛因成分（
    驗餘淨重０．０八公克，空包裝袋重０．二五公克），此有
    法務部調查局九十五年九月八日調科壹字第０九五００四一
    八七八０號鑑定書一紙在卷可考，而被告經警採集之尿液檢
    體送驗結果，亦呈鴉片類（可待因、嗎啡）陽性反應，此有
    長榮大學毒物研究中心於九十五年八月一日出具之確認報告
    及臺南縣警察局歸仁分局採擷毒品犯罪嫌疑人尿液送驗編號
    名冊各一紙在卷可稽。又被告前因違反毒品危害防制條例之
    施用毒品案件，經本院以九十一年度毒聲字第一八二九號裁
    定送觀察、勒戒後，因認有繼續施用毒品傾向，經本院於九
    十二年二月二十七日，以九十二年度毒聲字第三九一號裁定
    令入戒治處所施以強制戒治，而於九十三年二月二十二日交
    付保護管束期滿，並經臺灣臺南地方法院檢察署檢察官於九
    十三年二月二十七日，以九十三年度戒毒偵字第五三號為不
    起訴處分確定乙情，亦有臺灣高等法院被告前案紀錄表及九
    十三年度戒毒偵字第五三號不起訴處分書各一份附卷足憑，
    此外並有注射針筒一支扣案可佐。綜上，本件事證明確，被
    告反覆施用第一級毒品海洛因之犯行，堪以認定，應依法論
    科。
三、查海洛因屬毒品危害防制條例第二條第二項第一款所規定之
    第一級毒品，故核被告所為，係犯毒品危害防制條例第十條
    第一項之施用第一級毒品罪。被告非法持有第一級毒品海洛
    因之低度行為，已為其進而施用之高度行為所吸收，不另論
    罪。按習慣犯復稱常習犯，指因多次反覆實行同種類之犯罪
    ，具有犯罪依賴性而言，性質上屬多數行為之集合犯，法律
    上擬制為一罪，學理上可稱之為實質上一罪，其反覆從事之
    多數行為相互間，並不發生刑法修正前第五十六條連續犯或
    第五十五條想像競合犯之問題。而查，被告於本院審理時係
    供稱：「（問：為何你會從九十五年四月份一直施用海洛因
    到九十五年七月一日？）因為我海洛因已經有成癮性，我本
    身受到毒品的控制，隨時都想施用海洛因，對海洛因有依賴
    性」、「施用頻率是一天施用二次」、「（問：九十五年七
    月一日那天你為何會到地檢署報到？）因為在外面戒不掉毒
    癮，想進入監所戒掉毒癮」等語明確（見本院九十五年十月
    三日審判筆錄第五頁），顯見被告因吸毒成癮，致其多次反
    覆施用毒品海洛因之犯行已具有犯罪依賴性，是被告之主觀
    犯意，自始係基於概括性，且行為之時、空上具有密切關係
    ，其反覆施用毒品犯行，依社會通念認屬包括之一罪較為合
    理適當，公訴人之起訴書亦同此認定，從而被告雖有多次施
    用毒品海洛因犯行，惟依其犯罪性質，應屬含有反覆實行複
    數行為態樣之集合犯，自屬包括之一罪，而移送併辦部分與
    起訴部分既有集合犯之實質上一罪關係，自在本院審理論究
    範圍。次按刑法第六十二條所規定之自首，以對於未發覺之
    罪，向有偵查權之機關或公務員自承犯罪，進而接受裁判為
    要件，而具有裁判上一罪關係或實質上一罪關係之犯罪，倘
    其中一部分犯罪已先被有偵查權之機關或公務員發覺，行為
    人事後方就其餘未被發覺之部分，自動供認其犯行時，因與
    上開自首之要件不符，自不得適用自首之規定減輕其刑。查
    被告雖於九十五年七月一日主動至地檢署供出有施用毒品海
    洛因犯行，惟其中一部分施用毒品犯行已於同年六月二十五
    日先被警方發覺查獲，有本件移送併辦部分之被告警詢筆錄
    可稽，從而被告縱嗣後於地檢署投案陳述自己犯罪之事實，
    亦祇可謂為自白，不能認為自首，自不得適用自首之規定減
    輕其刑，均併此敘明。爰審酌被告之犯罪動機、目的、手段
    及曾因施用毒品案件，經觀察、勒戒及強制戒治程序後，仍
    再犯本件之罪，顯見其毫無悔意，戒癮之意志力甚為薄弱，
    惟念及其施用毒品之犯行，在本質上乃屬戕害身心健康之行
    為，其尚未有嚴重破壞社會秩序或侵害他人權益之情形，且
    能坦承犯行，犯罪後之態度良好等一切情狀，量處如主文所
    示之刑，以資懲儆。末按扣案之毒品海洛因一包（淨重０．
    ０八公克）為毒品危害防制條例第二條第二項第一款之第一
    級毒品，應依毒品危害防制條例第十八條第一項前段之規定
    ，宣告沒收銷燬之。而包裝前開第一級毒品海洛因所使用之
    空包裝袋一個（重０．二五公克）及注射針筒一支，均係被
    告所有，其中該空包裝袋係用於包裹毒品，防止毒品漏逸、
    潮濕，以便於攜帶、持有、施用毒品，與上開注射針筒均屬
    供被告施用毒品所用或預備之物，非毒品危害防制條例第二
    條第二項所稱之第一級毒品，該空包裝袋雖因係包裝上開第
    一級毒品海洛因而與之密切接觸，然既經鑑定機關就之與毒
    品分別鑑析其重量，此有前開鑑定通知書乙紙附卷可憑，即
    足證該空包裝袋與毒品，並無不可析離之關係，不能視為毒
    品之一部分，故該空包裝袋及注射注筒均應依刑法第三十八
    條第一項第二款之規定，宣告沒收之，附此敘明。
據上論斷，應依刑事訴訟法第二百七十三條之一第一項、第二百
九十九條第一項前段，毒品危害防制條例第十條第一項、第十八
條第一項前段，刑法第十一條前段、第三十八條第一項第二款，
判決如主文。
本案經檢察官乙○○到庭執行職務。
中    華    民    國    95    年    10    月    17    日
                  刑事第六庭    法  官  張瑛宗
以上正本證明與原本無異。
如不服本判決，應於判決送達後10日內，向本院提出上訴狀（應
附繕本）。
                                書記官  方秀貞
中    華    民    國    95    年    10    月    17    日
附錄本案論罪科刑法條：
毒品危害防制條例第10條
施用第一級毒品者，處 6 月以上 5 年以下有期徒刑。
施用第二級毒品者，處 3 年以下有期徒刑。


司法院資訊處製作；財團法人民間司法改革基金會備份。
